臺灣臺南地方法院刑事判決
111年度易字第746號
公  訴  人  臺灣臺南地方檢察署檢察官
被      告  沈明宗


            劉素靜


上列被告因賭博案件，經檢察官提起公訴（111年度營偵字第351
號），本院判決如下：
    主  文
沈明宗共同犯圖利聚眾賭博罪，處有期徒刑陸月，如易科罰金，
以新臺幣壹仟元折算壹日。扣案如附表編號一所示之物沒收。
劉素靜共同犯圖利聚眾賭博罪，處有期徒刑參月，如易科罰金，
以新臺幣壹仟元折算壹日。扣案如附表編號二所示之物沒收。
    犯罪事實
一、沈明宗、劉素靜前為夫妻關係，其等離婚後仍在臺南市○○區
    ○○街00號房屋同居。其等共同基於意圖營利聚眾賭博、提供
    賭博場所及以電信設備、網際網路賭博財物之犯意聯絡，自
    民國110年2月27日起至111年1月21日18時40分許止，提供其
    等前述住處作為簽賭站，由身分不詳，自稱「潘珍涼」、「
    香姊」、「蔡素玉」、「香蘭」、「姚淑慧」之人及其他不
    特定多數人，以撥打電話、傳送訊息至沈明宗所持用附表編
    號1所示手機，或連接網際網路透過通訊軟體LINE（下稱LIN
    E）傳送訊息至劉素靜持用附表編號2所示手機等方式下注，
    聚集不特定多數人賭博財物，並與賭客對賭，藉此牟利。賭博
    方式為以「今彩539」供賭客簽賭，以賭客所圈選之號碼核
    對台灣彩券於每週一至週六開獎之今彩539中獎號碼，賭客每
    簽選1注需繳金額不詳之賭資，如賭客簽中台灣彩券今彩539
    「二星」、「三星」或「四星」，則可分別取得金額不詳之
    彩金，如均未簽中，則賭金歸沈明宗、劉素靜所有。嗣經警
    於111年1月21日18時40分許，持搜索票至沈明宗、劉素靜前
    述住處搜索，當場查扣附表所示之物，因而查悉上情。
二、案經臺南市政府警察局刑事警察大隊報告臺灣臺南地方檢察
    署檢察官偵查起訴。
    理  由
一、本案下列所引之供述證據，檢察官、被告沈明宗、劉素靜（
    下合稱被告2人，單指其一，逕稱其姓名）於本院依法調查
    上開證據之過程中，均已明瞭其內容而足以判斷有無刑事訴
    訟法第159條第1項不得為證據之情事，而於本院準備程序及
    本案言詞辯論程序就相關事證之證據能力均未聲明異議，本
    院審酌該等證據作成時之情況，並無違法取證或其他瑕疵，
    認為適於作為本案認定事實之依據，該等供述證據自得為本
    案之證據使用。其餘引用之非供述證據，均與本案犯罪待證
    事實具有證據關聯性，且無證據證明有何違法取證之情事，
    並經本院於審理期日依法踐行調查證據程序，亦得為本案之
    證據使用。
二、認定犯罪事實所憑之證據及理由：
　㈠訊據被告2人雖坦承員警於111年1月21日在其等前述住處扣得
    附表所示之物，然均矢口否認有何上開犯行。沈明宗辯稱：
    我只有跟朋友討論怎麼簽牌，我們都去政府的台灣彩券行簽
    注今彩539，警察沒有查到我有收錢等語。劉素靜辯稱：我
    都在顧孫子等語。
　㈡經查：
　⒈員警於111年1月21日18時40分許，持搜索票至被告2人前述住
    處搜索，扣得附表所示之物，其中沈明宗所持用附表編號1
    手機之訊息中有門號0000000000號使用者所傳送今彩539之
    簽注數字及「二星」、「三星」或「四星」等內容；劉素靜
    所持用附表編號2手機之LINE訊息中有「潘珍涼」、「香姊
    」、「蔡素玉」、「香蘭」、「姚淑慧」所傳今彩539之簽
    注數字及「二星」、「三星」或「四星」等內容，「香蘭」
    所傳訊息中另有「阿嫂拿給你老公看有的話你跟我講一下好
    嗎謝」之文字等事實，為被告2人於本院審理時所不爭執（
    本院卷第45頁），並有沈明宗手機內之擷取翻拍照片（警卷
    第9至11頁）、搜索現場市內電話照片（警卷第11頁下方）
    、劉素靜手機內之擷取翻拍照片（警卷第19至35頁）、本院
    111年聲搜字第83號搜索票（警卷第37至38頁）、臺南市政
    府警察局刑事警察大隊搜索扣押筆錄、扣押物品目錄表及扣
    押物品收據（警卷第39至45頁）、六合彩手冊、今彩539手
    冊影本（警卷第55至61頁）各1份、下注簽單筆記本影本2份
    （警卷第63至81頁）、聯絡電話表影本（警卷第83至85頁）
    、今彩539中獎號碼單影本（警卷第87至89頁）、結算單影
    本（警卷第91至121頁）、搜索扣押現場照片（警卷第123至
    126頁）、臺南市政府警察局刑事警察大隊111年度保管字第
    238號扣押物品清單（偵卷第29頁）、111年度南院保管字第
    471號、第496號扣押物品清單（本院卷第21至23頁）各1份
    ，復有扣案附表所示之物可資佐證，上開事實，首堪認定。
　⒉證人潘建龍於本院具結證稱：我認識被告2人，是透過潘淑英
    介紹認識的，潘淑英都在被告2人住處喝酒簽牌，我一年多
    前有跟沈明宗簽牌過一兩次，就是在紙條上簽3個號碼給沈
    明宗，看今彩539開的號碼有無我簽的號碼，簽1支牌「二星
    」、「三星」是新臺幣（下同）310元，3個號碼都中的話獎
    金5萬多元，劉素靜也知道我們在她住處簽賭，除了在被告2
    人住處寫紙條簽注外，也可以用打沈明宗的手機或住處電話
    簽注，「香姊」是沈明宗的朋友，我有看過這個人，她每期
    都有簽賭等語（本院卷第113至124頁）。證人洪意絜於本院
    具結證稱：潘淑英有帶我去沈明宗家聊天喝酒過，當時潘淑
    英問我要不要一起在沈明宗家簽牌，我說好，有一次我付了
    300元，數字是潘淑英選的，我只有跟潘淑英一起向沈明宗
    簽過兩次等語（本院卷第126至132頁）。又觀之被告2人所
    持用附表編號1、2所示手機內之訊息及LINE訊息，門號0000
    000000號使用者、「潘珍涼」、「香姊」、「蔡素玉」、「
    香蘭」、「姚淑慧」分別傳送關於今彩539之簽注數字、「
    二星」、「三星」或「四星」等內容給被告2人。然依據台
    灣彩券今彩539遊戲介紹網頁資料記載（本院卷第87至90頁
    ），台灣彩券今彩539並無「二星」、「三星」或「四星」
    之玩法，顯見被告2人並非與前揭友人共同至台灣彩券投注
    行下注。因此，證人潘建龍、洪意絜之證述內容經核與卷內
    證據相符，應屬可信。再者，衡之常情，台灣彩券投注站相
    當普及，被告2人之友人如欲投注台灣彩券之今彩539，應可
    自行至台灣彩券投注站購買，並無頻繁傳送今彩539之簽注
    數字、「二星」、「三星」或「四星」等內容給被告2人之
    必要。況且，劉素靜於本院供稱：附表編號2所示手機是我
    在使用，如果我去臺中，我也會帶去臺中使用等語（本院卷
    第139至141頁），顯見該手機為劉素靜一人使用。而附表編
    號2所示手機內，有「潘珍涼」、「香姊」、「蔡素玉」、
    「香蘭」、「姚淑慧」所傳今彩539之簽注數字及「二星」
    、「三星」或「四星」等內容，「香蘭」所傳訊息中另有「
    阿嫂拿給你老公看有的話你跟我講一下好嗎謝」之文字等事
    實，業如前述。足見劉素靜本身亦有接受賭客下注，否則下
    注者應可逕行聯繫沈明宗下注，並無迂迴向劉素靜下注之必
    要。從而，被告2人有以電信設備、網際網路賭博財物、圖
    利供給賭博場所及圖利聚眾賭博之犯行，應堪認定。被告2
    人前揭所辯，顯屬事後卸責之詞，均非可採。
　⒊綜上所述，本案事證明確，被告2人上開犯行，堪以認定，應
    予依法論科。
三、論罪科刑：
　㈠按犯罪之實行，學理上有接續犯、繼續犯、集合犯、吸收犯
    等實質上一罪之分類，因均僅給予一罪之刑罰評價，故其行
    為之時間認定，當自著手之初，持續至行為終了，並延伸至
    結果發生為止，倘上揭犯罪時間適逢法律修正，跨越新、舊
    法，而其中部分作為，或結果發生，已在新法施行之後，應
    即適用新規定，不生依刑法第2條比較新、舊法而為有利適
    用之問題（最高法院108年度台上字第1179號判決意旨參照
    ）。經查，刑法第266條業於111年1月12日修正公布，於111
    年1月14日生效施行，被告2人係自110年2月27日起為本案犯
    行，迄111年1月21日為警查獲，被告2人之犯行雖橫跨刑法
    第266條修正施行前、後，惟被告2人本案犯行應論以集合犯
    （詳後述），並於修法後始為終止，參考上開說明，自應逕
    適用修正後之新法，而無新舊法比較之問題。
　㈡按刑法第268條圖利供給賭博場所罪，所謂「賭博場所」，只
    要有一定之場所供人賭博財物即可，非謂須有可供人前往之
    一定空間場地始足當之。以現今科技之精進，電話、傳真、
    網路均可為傳達賭博之訊息，例如營利意圖而提供網址供人
    賭博財物者，亦屬提供賭博場所之一種（最高法院94年台非
    字第265號判決意旨參照）；次按刑法第268條之圖利賭博罪
    或聚眾賭博罪，亦不以在公共場所或公眾得出入之場所為之
    為要件。所謂之「賭博場所」，只要有一定之所在可供人賭
    博財物即可，非謂須有可供人前往之一定空間之場地始足為
    之。以現今科技之精進，電話、傳真、網路均可為傳達賭博
    訊息之工具。電腦網路係可供公共資訊傳輸園地，雖其為虛
    擬空間，然既可供不特定之多數人於該虛擬之空間為彼此相
    關聯之行為，而藉電腦主機、相關設備達成其傳輸之功能，
    在性質上並非純屬思想之概念空間，亦非物理上絕對不存在
    之事物，在電腦網站開設投注簽賭網站，供不特定人藉由網
    際網路連線登入下注賭博財物，該網站仍屬賭博場所。透過
    通訊或電子設備簽注賭博財物，與親自到場賭博財物，僅係
    行為方式之差異而已，並不影響其在一定場所為賭博犯罪行
    為之認定，此為擴張解釋，非法之所禁（最高法院107年度
    台非字第174號判決同此意旨）。查被告2人係以附表編號1
    、2所示手機接受賭客下注，縱被告2人未將賭客聚集在一現
    實場所並與之賭博財物，而不存在可使不特定人或特定多數
    人能共聞共見其等賭博行為之公開性場域，惟被告2人以其
    等手機接受賭客下注之科技方法，將賭客聚集在其等手機所
    在處以對賭財物之行為，仍該當刑法第268條前段「供給賭
    博場所」及同條後段「聚眾賭博」之構成要件。
　㈢按在公共場所或公眾得出入之場所賭博財物者，處5萬元以下
    罰金；以電信設備、電子通訊、網際網路或其他相類之方法
    賭博財物者，亦同。刑法第266條第1項、第2項分別定有明
    文。查被告2人與不特定多數賭客以手機、連接網際網路透
    過LINE下注簽賭，應係犯刑法第266條第2項、第1項之以電
    信設備、網際網路賭博財物罪。此外，被告2人係於前揭住
    處以手機、連接網際網路透過LINE與不特定多數賭客傳送、
    接收簽賭訊息而聚眾賭博，被告2人之行為亦該當刑法第268
    條之意圖營利提供賭博場所及聚眾賭博罪。是核被告2人所
    為，均係犯刑法第268條前段之圖利供給賭博場所罪、同條
    後段之圖利聚眾賭博罪及同法第266條第2項、第1項之以電
    信設備、網際網路賭博財物罪。起訴意旨雖漏未引用被告2
    人上開犯行亦涉犯刑法第266條第2項之以電信設備、網際網
    路賭博財物罪，惟其犯罪事實欄既已載明提供不特定賭客以
    撥打手機、透過LINE下注簽賭之犯罪事實，本院自得逕為補
    充，附此敘明。
　㈣按刑事法若干犯罪行為態樣，本質上原具有反覆、延續實行
    之特徵，立法時既予特別歸類，定為犯罪構成要件之行為要
    素，則行為人基於概括之犯意，在密切接近之一定時、地持
    續實行之複次行為，倘依社會通念，於客觀上認為符合一個
    反覆、延續性之行為觀念者，於刑法評價上，即應僅成立一
    罪。學理上所稱「集合犯」之職業性、營業性或收集性等具
    有重複特質之犯罪均屬之，例如經營、從事業務、收集、販
    賣、製造、散佈等行為概念者是（最高法院95年度台上字第
    1079號判決意旨參照）。被告2人自110年2月27日起至111年
    1月21日為警查獲時止，圖利供給賭博場所，聚集不特定之
    人以電信設備、網際網路賭博，並藉此牟利，本質上具有反
    覆性，於刑法評價上，均應認係集合犯，均僅成立一罪。至
    於被告2人所犯上揭之三罪，則均係一行為觸犯數罪名，為
    想像競合犯，均應從一重論以圖利聚眾賭博罪。被告2人間
    就本案犯行有犯意聯絡及行為分擔，均應論以共同正犯。
　㈤爰以行為人之責任為基礎，審酌被告2人不思循正途取財，經
    營今彩539簽賭站而藉此牟利，助長賭博歪風及投機僥倖心
    理，對社會風氣造成不良影響，所為實有不當；並考量被告
    2人均否認犯行之犯後態度；參以沈明宗曾在同址設置六合
    彩簽賭站，涉犯圖利聚眾賭博、圖利供給賭博場所及普通賭
    博罪，經法院從一重論以圖利聚眾賭博罪而判處有期徒刑4
    月確定，有臺灣臺南地方檢察署檢察官聲請簡易判決處刑書
    、本院判決書（本院卷第91至102頁）、臺灣高等法院被告
    前案紀錄表可佐，劉素靜則無犯罪前科，有臺灣高等法院被
    告前案紀錄表可參；復斟酌被告2人犯罪之動機、目的、手
    段、所生之危害、參與程度、分工情形；兼衡被告2人自陳
    之智識程度、生活狀況（本院卷第142頁）等一切情狀，分
    別量處如主文所示之刑，並均諭知易科罰金之折算標準，以
    資警惕。
四、沒收：
　㈠按供犯罪所用、犯罪預備之物或犯罪所生之物，屬於犯罪行
    為人者，得沒收之，刑法第38條第2項前段定有明文。次按
    刑法沒收新制自105年7月1日施行生效，明定沒收為刑罰及
    保安處分以外之獨立法律效果，並刪除第34條沒收為從刑之
    規定。而刑事法所稱「責任共同原則」，指參與犯罪之共同
    正犯，就基於犯意聯絡下之分擔行為所生全部結果同負責任
    之謂，此與沒收無涉。刑法第38條第2項規定供犯罪所用之
    物之裁量沒收，以該物屬於犯罪行為人即被告者為限，包括
    被告有所有權或有事實上處分權之情形，始得在該被告罪刑
    項下諭知沒收，對於非所有權人復無處分權之共同正犯，則
    無庸在其罪刑項下諭知沒收，最高法院26年滬上字第86號判
    決及62年度第1次刑庭庭推總會議決議㈥、65年度第5次刑庭
    庭推總會議決議㈡關於共同正犯罪刑項下均應諭知沒收之相
    關見解，均經同院107年度第5次刑事庭會議決議不再援用或
    參考（最高法院109年度台上字第191號判決意旨參照）。
　㈡經查，附表編號1、2所示之物，分別為被告2人所有，供其等
    犯本案所用之物，爰依刑法第38條第2項前段規定，分別在
    被告2人所犯罪刑項下宣告沒收。至於附表編號3至11所示之
    物，尚無證據足認與本案相關，爰不予宣告沒收，附此說明
    。
據上論斷，應依刑事訴訟法第299條第1項前段，判決如主文。
本案經檢察官周盟翔提起公訴，檢察官紀芊宇、王鈺玟到庭執行
職務。
中　　華　　民　　國　　111 　年　　9 　　月　　30　　日
　　　　　　　　　刑事第十五庭  法　官　張郁昇
以上正本證明與原本無異。
如不服本判決應於收受本判決後20日內向本院提出上訴書狀，並
應敘述具體理由。其未敘述上訴理由者，應於上訴期間屆滿後20
日內向本院補提理由書狀（均須按他造當事人之人數附繕本）「
切勿逕送上級法院」。 
　　　　　　　　　　　　　　　　書記官　陳冠盈
中　　華　　民　　國　　111 　年　　9 　　月　　30　　日
附錄本案論罪科刑法條：
中華民國刑法第266條
在公共場所或公眾得出入之場所賭博財物者，處5萬元以下罰金
。
以電信設備、電子通訊、網際網路或其他相類之方法賭博財物者
，亦同。
前二項以供人暫時娛樂之物為賭者，不在此限。
犯第1項之罪，當場賭博之器具、彩券與在賭檯或兌換籌碼處之
財物，不問屬於犯罪行為人與否，沒收之。
中華民國刑法第268條
意圖營利，供給賭博場所或聚眾賭博者，處3年以下有期徒刑，
得併科9萬元以下罰金。
【附表：】
編號 名稱 數量 1 realme 手機 門號：0000000000 IMEI：000000000000000 無密碼 1支 2 OPPO牌手機 門號：0000000000 IMEI：000000000000000 無密碼 1支 3 六合彩手冊 2本 4 計算機 2臺 5 下注簽單筆記本 1本 6 下注簽單筆記本（舊） 1本 7 聯絡電話表 4張 8 中獎號碼單（今彩539） 2張 9 539簽單 1批 10 結算單 1批 11 帳冊 1本